臺灣高雄地方法院刑事判決　　　　　　 100年度選訴字第62號
公　訴　人　臺灣高雄地方法院檢察署檢察官
被　　　告　蔡國輝
選任辯護人　江雍正律師
　　　　　　吳晉賢律師
　　　　　　陶德斌律師
被　　　告　蔡尚宏
選任辯護人　江雍正律師
　　　　　　陶德斌律師
被　　　告　金永秀
上列被告因違反公職人員選舉罷免法等案件，經檢察官提起公訴
（99年度選偵字第180 號、99年度選偵字第271 號、99年度選偵
字第367 號），本院判決如下：
    主  文
蔡國輝犯公職人員選舉罷免法第九十九條第一項之交付賄賂罪，
處有期徒刑年肆月，褫奪公權伍年。
蔡尚宏犯公職人員選舉罷免法第九十九條第一項之交付賄賂罪，
處有期徒刑年肆月，褫奪公權伍年，未扣案之賄賂新臺幣壹萬
肆仟元沒收。
金永秀有投票權人收受賄賂罪，處有期徒刑貳月，如易科罰金，
以新臺幣壹仟元折算壹日，褫奪公權貳年。
    事  實
一、蔡國輝為民國99年11月27日舉行之高雄市○○ ○里○○○路
    竹區後鄉里里長候選人，為求順利當選，基於對於有投票權
    人行求、交付賄賂，而約其投票權為一定行使即投票之犯意
    ，於99年11月間某日，在高雄市路○區○鄉里○○路60之1
    號「順安宮」前，交付新臺幣（下同）500 元予有投票權之
    施萬河（另經臺灣高雄地方法院檢察署檢察官為不起訴處分
    ），並表示：萬事拜託等語，要求施萬河該屆後鄉里里長選
    舉時投票支持。
二、蔡尚宏為蔡國輝之胞弟，為使蔡國輝於本次里長選舉順利當
    選，竟基於對於有投票權人行求、交付賄賂，而約其投票權
    為一定行使即投票之犯意，於99年11月23日19時許，在高雄
    市路○區○○路42巷9 之4 號之金永秀住處拜票時，交付
    14,000元予金永秀，並請其轉知其家中具有投票權親屬共7
    人，於該屆後鄉里里長選舉支持蔡國輝，惟於金永秀尚未轉
    交之際，蔡尚宏因恐受查獲，於99年11月26日18時至19時許
    ，至金永秀住處取回上開所交付之賄賂。嗣因臺灣高雄地方
    法院檢察署接獲檢舉，循線查獲收受賄款之施萬河（已繳回
    賄款500 元）、金永秀，始悉上情。
三、案經高雄市政府警察局湖內分局移請臺灣高雄地方法院檢察
    署檢察官偵查起訴。
    理  由
一、證據能力
(一)、按被告以外之人於檢察事務官、司法警察官或司法警察調查
    中所為之陳述，與審判中不符時，其先前之陳述具有較可信
    之特別情況，且為證明犯罪事實存否所必要者，得為證據，
    刑事訴訟法第159 條之2 定有明文。是依本條規定，被告以
    外之人於檢察事務官、司法警察（官）調查時所為之陳述，
    屬傳聞證據，依同法第159 條規定，本無證據能力，必具備
    可信性及必要性，始例外得適用上開第159 條之2 規定，認
    有證據能力，採為證據。此所謂必要性要件，必須該陳述之
    重要待證事實部分，與審判中之陳述有所不符，包括審判中
    改稱忘記、不知道等雖非完全相異，但實質內容已有不符者
    在內，且該審判外之陳述，必為證明犯罪之待證事實存在或
    不存在所不可或缺，二者兼備，始足當之。而查，證人施萬
    河、林月里、王桂已於偵查中；施萬河、王桂另於本院審理
    中具結證述明確，且其證述之重要待證事實部分與其在警詢
    時之證述內容相符，則其警詢之證述既有審判中之陳述可以
    代替，自非屬為證明犯罪事實存否所必要者，則其警詢證述
    ，非為證明犯罪之待證事實存在或不存在所不可或缺，從而
    該證人警詢之證述自非屬上開傳聞例外規定之情形，並無證
    據能力。
(二)、按被告以外之人於偵查中向檢察官所為之陳述，除顯有不可
    信之情況者外，得為證據，刑事訴訟法第159 條之1 第2 項
    定有明文。因此，證人施萬河於偵查中所為之陳述於證前具
    結，且從卷證本身作成之形式觀察，並無一望即可就其陳述
    發現偵查筆錄製作之過程有違法定程序之外部情況，亦無證
    據顯示上開證述有顯不可信之情況，揆諸上揭法條之規定，
    施萬河於偵查中之證述，具有證據能力。至辯護人雖指稱施
    萬河於偵查中4 次筆錄，時間相近，而陳述均有所不同，故
    顯有受不當外力影響云云，然證人對於事件之記憶強弱、問
    題之理解能力，本有所差異，難單以其證述有所不同，而得
    認定其偵查中所為之陳述，有顯不可信之情形。另林月里、
    金黃不纏於偵查中雖均證渠等並未親自見聞施萬河及金永秀
    取得賄款之過程，而係聽聞施萬河及金永秀所轉述，惟上開
    證詞僅對於證明被告蔡國輝、蔡尚宏交付賄款之事實，為間
    接傳聞而來，屬傳聞證據，不得作為認定為原陳述人即施萬
    河、金永秀所述內容為真實之證據。然若作為證明施萬河、
    金永秀確曾轉述上開內容之情形，則與一般證言無異，則非
    屬傳聞證據，自得作為認定事實之基礎，併此敘明。
(三)、按被告以外之人於審判外之陳述，雖不符刑事訴訟法第159
    條之1 至第159 條之4 之規定，而經當事人於審判程序同意
    作為證據，法院審酌該言詞陳述或書面陳述作成時之情況，
    認為適當者，亦得為證據。當事人、代理人或辯護人於法院
    調查證據時，知有第159 條第1 項不得為證據之情形，而未
    於言詞辯論終結前聲明異議者，視為有前項之同意，同法第
    159 條之5 第1 、2 項分別定有明文。除上開證據外，本判
    決所引用之其他傳聞證據，當事人及辯護人迄未於本案言詞
    辯論終結前聲明異議，依前開法條之規定，視為當事人已同
    意援引作為證據，且經本院審酌該等言詞陳述或書面陳述作
    成時之情況及證據取得過程等節，認為適當，可以作為認定
    事實之依據。
二、有罪部分
(一)、訊據被告蔡國輝固坦認其為高雄市○○ ○里○○○路竹區後
    鄉里里長候選人、蔡尚宏固坦認曾與被告蔡國輝一同拜票，
    惟均矢口否認有何違反公職人員選舉罷免法犯行，被告蔡國
    輝辯稱：伊僅有與競選團隊人員一同向施萬河拜票，並無買
    票之行為云云；被告蔡尚宏辯稱：伊99年11月23日、24日均
    在家中並無外出，僅有於同年月26日與被告蔡國輝一同拜票
    ，並未向金永秀買票云云。被告金永秀則矢口否認有何收受
    賄賂之犯行，辯稱：伊沒有收取賄款14,000元云云。經查：
  1.被告蔡國輝為99年11月27日舉行之高雄市○○ ○里○○○路
    竹區後鄉里里長候選人，證人施萬河、被告金永秀與其親屬
    金黃不纏、金福平、金福安、李麗花、吳麗珍、李愛惠於上
    開選舉期間，均設籍於後鄉里○○○○路竹區後鄉里里長選
    舉具有投票權人，業經被告蔡國輝坦認不諱，復經證人施萬
    河、金永秀、金黃不纏證述在卷（見偵一卷第5 、138 頁，
    本院卷第73頁），並有第180 投票所路竹鄉後鄉村第1 至10
    鄰選舉人名冊（見本院卷第87頁）、選舉人公報（見本院卷
    後附牛皮紙袋）附卷可佐，故上開事實，堪予認定。
  2.事實一部分：
  (1)被告蔡國輝曾於99年11月間某日，在順安宮前交付500 元予
    證人施萬河之事實，業據證人施萬河於偵查中證稱：約於99
    年11月份，被告蔡國輝曾於順安宮前給我500 元給我作生活
    費使用，當時順安宮前已有插競選旗幟，2 號就是被告蔡國
    輝，後來又跟我說「萬事拜託」，意思就是要投給他一票，
    約莫2 天我有跟我太太林月里說這件事等語（見偵一卷第8
    、143 、157 頁）；於本院審理中證稱：被告蔡國輝有給我
    500 元，說要給我生活費，以後萬事拜託，當時廟口有競選
    旗幟，我有告訴林月里收到上開款項乙事等語（見本院卷第
    63至66頁）等語明確。本院審視證人施萬河對於被告蔡國輝
    交付之時間、地點證述均屬一致，且與被告蔡國輝並無仇怨
    ，並無必要故意誣陷被告蔡國輝，並陷己於偽證罪、投票受
    賄罪追訴處罰之風險，何況其業已主動交出被告蔡國輝所給
    之賄款500 元（即扣案贓款1000元中之500 元），苟非屬賄
    款，證人施萬河並無交由警方扣案之必要；又酌以證人林月
    里於偵查中證稱：約11月份施萬河有跟我說姓蔡的候選人有
    給我們一人500 元當生活費等語（見偵一卷第14頁），倘證
    人施萬河非曾自被告蔡國輝收受上開賄款，豈有平白無故虛
    構事實告知其配偶林月里之理？顯見證人施萬河前揭證詞，
    洵屬有據，足徵被告蔡國輝曾於99年11月間交付500 元予施
    萬河之事實，應屬實在。
  (2)又被告與證人施萬河非親非故，從無金錢之往來，業經被告
    蔡國輝、證人施萬河肯認屬實（見本院卷第33、63頁），則
    被告蔡國輝於99年11月間適逢選舉時刻，突然交付500 元予
    證人施萬河，是否單純作為生活費使用，動機已屬可疑；況
    如單純因念及證人施萬河生活窘境，而交付該款項予以救助
    ，被告蔡國輝並無否認此交付事實之必要，足見被告蔡國輝
    交付500 元予證人施萬河顯非作為生活費使用無訛。而參佐
    被告蔡國輝交付該500 元之時間點已近選舉，順安宮前業已
    懸掛競選旗幟，被告蔡國輝並無求助於證人施萬河之情事，
    而表示「萬事拜託」，足顯其係為求證人施萬河投票支持，
    此由證人施萬河前揭證稱：我認為被告蔡國輝所表示萬事拜
    託就是要我投票給他等語可資佐證，堪認被告蔡國輝係交付
    上開金錢向證人施萬河作為賄選使用，要求其對於後鄉里長
    選舉之投票權為一定行使且為證人施萬河所明知乙情，至為
    灼然。至證人施萬河雖證稱：當下收到錢並不知道是要投票
    給他，是過2 、3 天才知等語（見本院卷第66頁），然此亦
    無礙於被告蔡國輝係出於行賄之犯意始交付500 元予證人施
    萬河，及證人施萬河嗣知悉該500 元為其行使一定投票權對
    價之事實認定。
  (3)至證人施萬河雖於99年11月24日偵查中證稱：被告蔡國輝是
    交給我家中2 票各500 元等語（見偵一卷第5 、8 頁）；證
    人林月里於偵查中證稱：施萬河說姓蔡的候選人給我們2 票
    共1000元等語，然證人施萬河已於本院審理中證稱：當初我
    說有收到500 元，是警察跟我說我家有兩票應是1000元等語
    綦詳，而證人林月里並無實際知悉證人施萬河所收受之賄款
    金額，係聽聞證人施萬河所轉述，自應以證人施萬河於審判
    中所證僅收受500 元為認定事實之基準。又證人施萬河對於
    確曾自被告蔡國輝收受500 元之事實，始終證述如一，故難
    單以證人施萬河對於究收取金額500 元或1000元略有不符之
    證詞，而認其證詞不可採信，作為對於被告蔡國輝有利之認
    定。基此，被告蔡國輝確有如事實一所示交付賄賂之犯行，
    堪予認定。
  2.事實二部分，被告蔡尚宏雖以前開情詞置辯，惟查：
  (1)被告蔡尚宏於99年11月23日19時許、26日18至19時許至金永
    秀住處拜票乙節，業經證人即被告金永秀於偵查中證稱：被
    告蔡尚宏於投票前2 至3 天前與被告蔡國輝到我家拜票，後
    來於11月26日又有到我家等語（見偵一卷第134 頁），核與
    證人王桂於本院審理中證稱：我記得是前往製作警詢筆錄（
    即99年11月24日）的前一天有參加拜票，整個里每條巷弄都
    有走遍，被告蔡國輝、蔡尚宏都有去等語（見本院卷第50頁
    ）；證人陳玉清於本院審理中證稱：我與被告蔡國輝、蔡尚
    宏在99年11月23、26日都有一起出去拜票，23日當天有經過
    金永秀家；證人張月娟於偵查中證稱：伊與蔡國輝在99年11
    月23、24日晚間有去順安路42巷拜票，被告蔡尚宏除26日外
    ，曾見過其於20幾日去拜票等語（見偵一卷第182 頁）相符
    ，且被告蔡尚宏自承：伊11月26日有與被告蔡國輝去金永秀
    住處巷子拜票等語（見偵一卷第175 頁），是被告蔡國輝、
    蔡尚宏曾於上開時間前往被告金永秀家拜票之事實，殆可認
    定。至證人鄭松茂雖於本院中證稱：我在競選前偶爾會去被
    告蔡國輝之競選總部，自17時許待到24時，當時被告蔡尚宏
    都在，沒有看到他們離開，但無法確認是那幾天去的等語（
    見本院卷第78、79頁），證人鄭松茂既無法明確指證被告蔡
    尚宏於何日晚間於競選總部未外出，則其所證並不足以作為
    被告蔡尚宏於99年11月23日晚間未外出拜票之認定。
  (2)被告蔡尚宏曾於99年11月23日19時許，在金永秀住處交付14
    ,000元予金永秀，嗣於同年月26日取回之事實，業經證人即
    被告金永秀於99年12月9 日偵查中證稱：被告蔡尚宏於99年
    11月26日前2 至3 日到我家拜票時，問我說我家有幾票，我
    告訴他7 票，他拜託我要投被告蔡國輝一票，就點數了14,0
    00元給我，我問我家人怎麼辦，他們覺得怕怕的，我想要退
    錢，後來被告蔡尚宏於99年11月26日18時至19時來我家要我
    把錢退給他，我叫我太太把錢退還等語（見偵一卷第13 4
    、35頁），經核與證人即金永秀之配偶金黃不纏於偵查中證
    稱：被告金永秀收到錢後當天晚上有跟我說，被告蔡國輝拜
    完票，被告蔡尚宏在門口拿了14,000給他，在99年11月26
    日被告蔡尚宏有來我家，他說他要來拿錢，我把14,000元拿
     給 我先生交給被告蔡尚宏等語（見偵一卷第139 頁）相符
    ，足證被告即證人金永秀前揭不利於己及被告蔡尚宏之證詞
    ，信而有徵。且證人金永秀、金黃不纏與被告蔡尚宏無仇隙
    ，並無無端誣攀構陷之動機，且佐以被告蔡尚宏曾於99年11
    月23日、26日前往被告金永秀住處，又被告金永秀家中確有
    7 人具有投票權，已如前述，而14,000元適為7 之倍數，得
    以一票2000元予以整除，種種情節，均與渠等證述一致，故
    此部份事實至為明確，堪予認定
  (3)至證人即被告金永秀於100 年1 月26日偵查中及本院審理中
    雖翻異前詞，證稱：被告蔡尚宏並無給我錢，也無退他錢，
    與被告蔡尚宏沒有金錢往來，伊在偵查中是因為檢察官罵我
    對不起國家，領國家的薪水收別人的錢所以才如此證述云云
    （見偵三卷50至52頁，本院卷第69至73頁）。然依前開其所
    證檢察官所「斥責」之言語，並無構成足以使人心生恐懼之
    脅迫情形，且證人即被告金永秀如未收取14,000元，自應強
    力辯駁以維己清白，竟即予以坦認，自陷於受賄罪責之境地
    ，殊難想像。參佐證人即被告金永秀於100 年1 月26日偵查
    中證稱：警察及檢察官均無脅迫我，也有請書記官念過筆錄
    給我聽等語（見偵三卷第50頁），則其改稱因受脅迫始為不
    利於被告蔡尚宏之陳述，難認可採。再參以由證人金永秀於
    99 年12 月9 日偵查中先約略陳述接受被告蔡國輝拜票後曾
    拿取14, 000 元，嗣於檢察官訊問是否補充時，即鉅細靡遺
    陳述當日晚間被告蔡國輝、蔡尚宏之行動及上開款項交付之
    過程。若非真有其事，如何得描述的如此詳盡，又倘其未收
    取該筆款項，且與被告蔡尚宏並無任何金錢往來關係，其配
    偶金黃不纏如何得知曾收取14,000元，並為何於99年11月26
    日依其指示自掏腰包交付14,000元予被告蔡尚宏？復酌以證
    人即被告金永秀於100 年1 月26日偵查中表示：伊心理怕怕
    的，我沒有辦法陳述等語，又於檢察官追問何以害怕時，即
    未能作答（見偵三卷第50至52頁），於本院審理中，對於為
    何前於偵查中證稱收受賄款乙節，即以搞不清楚、不知道等
    語加以迴避回答等情，在在徵顯證人金永秀於100 年1 月26
    日偵查中及本院審理中所為之證述，應係為規避本身收受賄
    賂刑責，且為迴護被告蔡尚宏之詞，難以憑採。
  (4)末查，以被告蔡尚宏向被告金永秀拜票尋求被告蔡國輝支持
    後復行交付款項14,000元之行為，足見其交付賄款，係求被
    告金永秀約定為投票予被告蔡國輝，且為被告金永秀所明知
    ，是上開賄款與投票予候選人即被告蔡國輝之行為間，具有
    對價關係，應可認定。
  3.從而，本案事證明確，被告犯行堪以認定，應依法論科。
(二)、按投票行賄罪之處罰分別規定於刑法第144 條及公職人員選
    舉罷免法第99條第1 項，而公職人員選舉罷免法第99條第1
    項為刑法第144 條之特別法，依特別法優於普通法之規定，
    應優先適用公職人員選舉罷免法。是核被告蔡國輝就事實一
    所為、被告蔡尚宏就事實二所為，均係犯公職人員選舉罷免
    法第99條第1 項之對於有投票權人交付賄賂罪；被告金永秀
    就事實二所為係犯刑法第143 條第1 項之有投票權人收受賄
    賂罪。被告蔡國輝就事實一、被告蔡尚宏就事實二行求賄賂
    之低度行為，應為被告蔡國輝就事實一、被告蔡尚宏就事實
    二交付賄賂之高度行為所吸收，不另論罪。被告金永秀於檢
    察官於99年12月9 日偵查中自白其上開犯行，應依公職人員
    選舉罷免法第99條第5 項前段、同法第111 條第1 項後段規
    定，減輕其刑；又被告金永秀於民國17年12月1 日生，為滿
    80 歲 之人，依刑法第18條第3 項規定遞減其刑。
(三)、爰審酌選舉制度為民主政治之基石，若藉由賄選以求得勝選
    ，不僅敗壞選風，亦破壞民主之根基，被告蔡國輝身為候選
    人為圖自己當選，而被告蔡尚宏為求助選之果，竟以此不法
    方式尋求支持，被告金永秀亦未慎思，即收受賄款，渠等行
    為嚴重破壞選舉之純潔、公平性；惟慮及被告蔡國輝、蔡尚
    宏就本案交付選民之賄款金額非高，收受賄賂之投票權人尚
    屬有限，交付賄賂約定投票行使之票數，被告金永秀已將賄
    款返還，復酌以被告均於本院審理中矢口否認，犯後態度難
    謂良好等一切情狀，爰量處如主文所示之刑，以示儆懲。又
    按犯公職人員選舉罷免法第5 章之罪或刑法分則第6 章之妨
    害投票罪，宣告有期徒刑以上之刑者，並宣告褫奪公權；宣
    告1 年以上有期徒刑，依犯罪之性質認為有褫奪公權之必要
    者，宣告1 年以上10年以下褫奪公權，公職人員選舉罷免法
    第113 條第3 項定有明文，而此項褫奪公權之宣告，寓有強
    制性，為刑法第37條第2 項之特別規定，不受宣告6 月（刑
    法修正後為1 年）以上有期徒刑之限制，法院自應優先適用
    （最高法院81年度台非字第246 號判決意旨參照）。被告3
    人所犯之罪，既經宣告有期徒刑之刑，應依公職人員選舉罷
    免法第113 條第3 項、刑法第37條第2 項，分別諭知如主文
    所示之褫奪公權。
(四)、沒收
  1.按公職人員選舉罷免法第99條第3 項固規定預備或用以交付
    之賄賂，不問屬於犯人與否，沒收之，惟如其賄賂已交付予
    有投票權之人收受，因收受者係犯刑法第143 條第1 項之投
    票受賄罪，其收受之賄賂應依同法條第2 項之規定沒收之，
    如全部或一部不能沒收時，追徵其價額，故犯投票行賄罪者
    ，其已交付之賄賂，自應依刑法第143 條第2 項之規定，於
    其對向共犯所犯投票受賄罪之從刑宣告追徵、沒收，不得再
    依上開規定沒收，其對向共犯所犯刑法第143 條第1 項之投
    票受賄罪，倘經檢察官依刑事訴訟法第253 條規定，為職權
    不起訴處分，或依同法第253 條之1 規定，為緩起訴處分，
    上揭已交付予對向共犯之賄賂，亦應由檢察官依同法第259
    條之1 規定，聲請法院對該對向共犯宣告沒收，仍不得依公
    職人員選舉罷免法第99條第3 項規定，對犯投票行賄罪或預
    備犯投票行賄罪之被告宣告沒收（最高法院95年台上字第24
    07號判決要旨參照）。
  2.本案被告蔡國輝交付予施萬河之500 元之賄賂，固經扣案在
    卷，惟應於施萬河所犯投票收賄罪之另案沒收，爰不於本案
    中宣告沒收。又參酌上開判決之意旨，可知公職人員選舉罷
    免法所沒收之標的，為該筆賄款，故倘已由對向共犯收受，
    自應於對向共犯所犯之投票受賄罪下沒收，以免產生行賄者
    業已支出賄款後又經沒收，對向共犯因此獲有利益之結果，
    嗣而衍生是否得請求返還等複雜之財產關係。故應以賄款持
    有者，作為認定賄賂應於行賄者所犯對於有投票權人交付賄
    賂罪或其對向共犯所犯投票受賄罪項下沒收之基準。被告蔡
    尚宏所交付予被告金永秀之14,000元，業經被告金永秀返還
    予被告蔡尚宏，業如前述，故應依公職人員選舉罷免法第99
    條第3 項於被告蔡尚宏所犯對於有投票權人交付賄賂罪項下
    沒收。又按刑法上沒收之物規定「如全部或一部不能沒收時
    ，追徵其價額」，乃指該原物不能沒收時，使義務人繳納與
    應沒收原物相當價額之謂，而現金係可替代之物，並無不能
    沒收之慮，自毋庸為追徵價額之諭知（最高法院92年度台上
    字第535 號判決意旨參照）。本案被告蔡尚宏所交付被告金
    永秀復行取回之14,000元賄賂，雖未扣案，然如前所述，因
    現金係可替代之物，並無不能沒收之慮，無庸另諭知追徵其
    價額，併此敘明。至扣案之現金6,300 元為證人張月娟所有
    ，業經其證述在卷（見警卷第30頁）；現金68,000元、筆記
    本4 本、中秋環保資源回收名冊、路竹鄉農會紀念品發放名
    冊、後鄉發展會旅遊表，雖為被告蔡國輝所有，業經其供述
    在卷（見警卷第4 頁），然查無證據，足以證明係供作被告
    蔡國輝、蔡尚宏犯罪之用，故均不為沒收之諭知，並此敘明
    。
、不另為無罪之諭知
  (一)公訴意旨另以：被告蔡國輝為99年11月27日高雄市後鄉里里
    長候選人，為求順利當選，竟與被告蔡尚宏共同基於對有投
    票權人交付賄賂而約其投票權為一定行使之犯意聯絡，由蔡
    國輝向金永秀拜票後，被告蔡尚宏旋如事實二所示時、地交
    付賄款14,000元予金永秀，約定金永秀及其具有有投票權之
    家屬於上開里長選舉時，投票予被告蔡國輝而為投票權一定
    之行使，因認被告蔡國輝此部分亦涉有公職人員選舉罷免法
    第99條第1 項之交付賄賂罪等語。訊據被告蔡國輝堅詞否認
    上揭犯行，辯稱：伊並無於99年11月23日去金永秀家拜票，
    也不知道被告蔡尚宏曾交付14,000元予金永秀等語。經查：
  1.被告蔡國輝、蔡尚宏於99年11月23日19時許曾至金永秀住處
    拜票，被告蔡尚宏於拜票之過程中交付金永秀14,000元，央
    求投票予被告蔡國輝之事實，已如前述，應堪認定。
  2.被告蔡尚宏交付14,000元予金永秀時，被告蔡國輝並未於現
    場見聞等情，業經證人金永秀於偵查中證稱：被告蔡國輝先
    進我家來說拜託拜託投他一票，被告蔡尚宏跟在後面，後來
    被告蔡國輝離開後，被告蔡尚宏在我家門口說要我投被告蔡
    國輝1 票，並交付我14,000元，他講的時候被告蔡國輝已經
    到別戶去拜票了等語綦詳（見偵一卷第135 頁），堪以認定
    。則被告蔡國輝辯稱不知被告蔡尚宏交付賄款予金永秀乙節
    ，尚非無據。
  3.查被告蔡尚宏與蔡國輝為兄弟關係，並參與拜票助選，自係
    祈求被告蔡國輝能順利當選，是其交付賄款究為被告蔡國輝
    之授意，或僅為求家人當選而自願所為之助選行為，非無疑
    義；況被告蔡尚宏交付賄款予金永秀，被告蔡國輝已前往他
    處拜票，亦難據以推認被告蔡尚宏之行賄行為為被告蔡國輝
    所知悉而有犯意之聯絡。此外，公訴人並未提出其他積極證
    據，以資證明被告蔡國輝對於被告蔡尚宏此部分交付賄賂予
    被告金永秀之犯行，有何犯意聯絡或行為分擔之客觀事證，
    其僅以被告蔡尚宏趁與被告蔡國輝一同拜票之機，交付賄款
    予金永秀，尚不足使通常一般之人均不致有所懷疑，而達於
    確信被告蔡國輝與被告蔡尚宏有共同行求、交付賄賂犯行之
    程度，應認其舉證尚有未足。此外，本院依現存卷證，亦查
    無其他積極證據，足證被告蔡國輝有何公訴意旨所指此部分
    犯行，自應對被告蔡國輝為有利之認定，為無罪之判決，惟
    因公訴意旨認被告蔡國輝此部分若成立犯罪，亦與前開論罪
    科刑即事實一所示之交付賄賂犯行，為接續犯（起訴書誤載
    為集合犯）事實上一罪關係，爰不另為無罪之諭知，併此敘
    明。
據上論斷，應依刑事訴訟法第299 條第1 項前段，公職人員選舉
罷免法第99條第1 項、第3 項、第111 條第1 項前段、第113 條
第3項 ，刑法第11條、第143 條第1 項、第18條第3 項、第41條
第1項 前段、第37條第2 項，刑法施行法第1 條之1 ，判決如主
文。
本案經檢察官鄭靜筠到庭執行職務。
中    華    民    國   100    年    6     月    22    日
                  刑事第十一庭  審判長法  官  李代昌
                                      法  官  林韋岑
                                      法  官  鄭  瑋
以上正本證明與原本無異。
如不服本判決，應於判決送達後10日內，向本院提出上訴狀。
中    華    民    國   100    年    6     月    23    日
                                      書記官  蔡佩珊
附錄論罪科刑法條：
公職人員選舉罷免法第99條
對於有投票權之人，行求期約或交付賄賂或其他不正利益，而約
其不行使投票權或為一定之行使者，處 3 年以上 10 年以下有
期徒刑，得併科新臺幣1 百萬元以上 1 千萬元以下罰金。
預備犯前項之罪者，處 1 年以下有期徒刑。
預備或用以行求期約或交付之賄賂，不問屬於犯人與否，沒收之
。
犯第 1 項或第 2 項之罪，於犯罪後六個月內自首者，減輕或免
除其刑；因而查獲候選人為正犯或共犯者，免除其刑。
犯第 1 項或第 2 項之罪，在偵查中自白者，減輕其刑；因而查
獲候選人為正犯或共犯者，減輕或免除其刑。
中華民國刑法第143條
（投票受賄罪）
有投票權之人，要求、期約或收受賄賂或其他不正利益，而許以
不行使其投票權或為一定之行使者，處 3 年以下有期徒刑，得
併科 5 千元以下罰金。
犯前項之罪者，所收受之賄賂沒收之。如全部或一部不能沒收時
，追徵其價額。